臺灣桃園地方法院刑事判決
                                      110年度訴字第105號
公  訴  人  臺灣桃園地方檢察署檢察官  
被      告  徐旻誼



                   （另案於法務部矯正署臺北監獄臺北分監
                   執行中）
選任辯護人  林冠廷律師(法律扶助)        
上列被告因詐欺等案件，經檢察官提起公訴（109年度偵字第211
47號），本院判決如下：
    主  文
徐旻誼犯三人以上共同以網際網路對公眾散布之詐欺取財罪，處
有期徒刑壹年陸月。
    事  實
一、徐旻誼於108年1月28日前某時，與某三人以上組成之某不詳
    詐欺集團（下稱本案詐欺集團）之成員，共同意圖為自己不
    法之所有，基於三人以上共同以網際網路對公眾散布之詐欺
    取財、洗錢之犯意聯絡，由徐旻誼將其名下臺灣銀行000-00
    0000000000號金融帳戶（下稱本案臺銀帳戶）及中國信託銀
    行000-000000000000號金融帳戶（下稱本案中信帳戶）之存
    摺、金融卡、密碼及印鑑章等物，提供予真實姓名年籍不詳
    之本案詐欺集團某成員，嗣本案詐欺集團某成員取得上開2
    金融帳戶資料後，在「8891汽車交易網」上，以自稱「朱國
    裕（Line帳號amg158）」之帳號，刊登販售二手車之訊息，
    並與利用自稱會計師「吳思賢（line帳號co899）」帳號之
    同集團另一成員，於108年1月2日某時許起至同年月28日10
    時許止，與有意購買二手車之買家吳毓鴻假意洽談購買事宜
    ，而向吳毓鴻佯稱若欲購買二手車，需先將車款匯款至指定
    之金融帳戶，並寄送徐旻誼名下之本案臺銀帳戶之存摺等物
    予吳毓鴻收執以取信之，致吳毓鴻陷於錯誤，誤信對方販售
    二手車之資訊為真及其所收執之金融帳戶資料足以擔保其所
    匯款項無遭他人提領之虞，乃依指示於108年1月28日9時23
    分許，以網路轉帳匯款新臺幣（下同）95萬元至本案臺銀帳
    戶內，然旋即遭本案詐欺集團成員以網路轉帳之方式，將該
    款項轉帳至徐旻誼名下之本案中信帳戶內，並隨即通知徐旻
    誼依指示領款，徐旻誼遂依指示於同日9時37分許，在址設
    桃園市○○區○○路0段000號之中國信託銀行中原分行臨櫃提領
    85萬元，再於同日9時51分起至9時54分止，在桃園市中壢區
    玉山商業銀行自動櫃員機提領10萬元，復將提領款項轉交予
    與本案詐欺集團某真實姓名、年籍不詳之成員，嗣經吳毓鴻
    發現受騙而報警處理，為警循線查悉上情。
三、案經吳毓鴻訴由桃園市政府警察局刑事警察大隊報告臺灣桃
    園地方檢察署檢察官偵查起訴。
    理  由
壹、程序方面
一、按被告以外之人於審判外之言詞或書面陳述，除法律有規定
    者外，不得作為證據；被告以外之人於審判外之陳述，雖不
    符刑事訴訟法第159 條之1 至第159 條之4 之規定，而經當
    事人於審判程序同意作為證據，法院審酌該言詞陳述或書面
    陳述作成時之情況，認為適當者，亦得為證據；當事人、代
    理人或辯護人於法院調查證據時，知有第159 條第1 項不得
    為證據之情形，而未於言詞辯論終結前聲明異議者，視為有
    前項之同意，刑事訴訟法第159 條第1 項、第159 條之5 分
    別定有明文。本判決下列所引用之被告以外之人於審判外之
    言詞及書面陳述，固屬傳聞證據，惟經本院於審判期日向檢
    察官、被告徐旻誼及其辯護人一一為該等證據之提示，迄本
    案言詞辯論終結前，其等均未就該等證據作為證據一節聲明
    異議，是依刑事訴訟法第 159 條之 5 規定，認上開證據資
    料均有證據能力。
二、本判決認定犯罪事實所引用之證據，經核其作成及取證程序
    均無第158條之4所示違法取得之情形，且與本案亦具有關連
    性，檢察官、被告復皆不爭執各該證據之證據能力，自均有
    證據能力。
貳、實體方面
一、訊據被告固坦承有如事實欄所示提供本案臺銀帳戶及本案中
    信帳戶，並依照指示自本案中信帳戶分別提領85萬元、10萬
     元後交付予他人等節事實，惟矢口否認有何詐欺及洗錢之
    犯行，辯稱：本案係我要向友人楊憲奎借5萬元，他要求我
    提供金融帳戶借他買賣車輛使用，嗣後並要求我幫他提款，
    他即願意從中借我5萬元，故我才將金融帳戶借給他，事後
    並依其指示與他派來之友人一同前去提款，由我幫楊憲奎提
    款後交予其指示前來取款之友人，我不知道該等帳戶被用於
    詐欺云云，其辯護人並為其辯護陳稱：被告係要向楊憲奎借
    款5萬元情況下，誤信楊憲奎要將本案臺銀帳戶及本案中信
    帳戶供做買賣車輛使用，才會提供相關帳戶並幫忙提款云云
    。經查：
  ㈠被告客觀上有如事實欄所示將本案臺銀帳戶及本案中信帳戶
    資料提供給本案詐欺集團成員，嗣該集團成員利用該等帳戶
    詐欺告訴人吳毓鴻匯款至本案臺銀帳戶，並轉帳至本案中信
    帳戶後，指示被告提領完畢並交付予本案詐欺集團成員等節
    事實，均為被告所自承或不否認，且據告訴人於警詢中指訴
    明確（見21147偵卷第49頁至第53頁），並有被告臨櫃提款
    之監視器錄影畫面資料、內政部警政署反詐騙案件紀錄表、
    臺中市政府警察局第五分局水湳派出所受理詐騙帳戶通報警
    示簡便格式表（95萬元）、金融機構聯防機制通報單（徐旻
    誼）、本案臺銀帳戶存摺封面及內頁交易明細影本、辦理金
    融業務委託書、8991中古車網站賣場擷圖資料、告訴人網路
    銀行交易明細、告訴人與「朱國裕」、「吳思賢」通訊軟體
    對話訊息擷圖資料、本案中信帳戶基本資料及交易明細表各
    1 份（見21147偵卷第19頁、第55頁、第61頁至第79頁及第1
    31頁至第137頁）在卷可佐，此部分事實首堪認定。
  ㈡至被告及其辯護人雖以前揭情詞置辯，且證人陳宇翔於偵查
    中有證稱：為了借錢，我有依楊憲奎指示，將辦好的金融帳
    戶存摺本交付給楊憲奎指示的人云云（見橋頭地檢109年度
    偵字第1732號卷第161頁），惟除證人楊憲奎於本院審理中
    到庭具結證述，明確否認有以借錢為條件而要求被告提供金
    融帳戶（見本院訴字卷第71頁）外，復審諸金融帳戶為個人
    理財工具，其專有性甚高，除非本人或與本人具密切親誼關
    係者，難認有何正當理由可交付予他人使用，何況我國金融
    業務發展普及，常人於正常情況下要申設金融帳戶並非難事
    ，苟非欲遮掩交易資訊，更無無端將金融帳戶借予他人供款
    項匯入並配合代為提領後交付之理，稍具通常社會歷練與經
    驗法則之一般人亦均應有妥為保管自己金融帳戶，防止被他
    人為不法使用之認知，縱偶因特殊情況須將金融帳戶交予他
    人利用，亦必深入瞭解該他人之可靠性與用途，再行提供使
    用，當無僅聽從對方片面之詞，即將帳戶交予他人並配合對
    方領款交付之可能，且金融帳戶如落入他人手中，極易被利
    用為與財產有關犯罪如詐欺、洗錢之工具，此係一般人日常
    生活經驗與通常之事理；兼以近來利用人頭帳戶以行詐騙或
    用於將詐得款項轉移之事例屢見不鮮，手法亦層出不窮，且
    經政府多方宣導，並經媒體反覆傳播，多數均係利用他人帳
    戶，詐欺取財所得財物匯入或轉移之犯罪工具，是依一般人
    通常之知識、智能及經驗，均已詳知貿然要求他人交付帳戶
    者，多係欲藉該帳戶取得或轉移詐欺犯罪所得，且掩飾帳戶
    內資金之實際取得人之身分，以逃避追查，是避免本身金融
    機構帳戶被不法行為人利用為詐欺取財所得取得或轉移之工
    具，應係一般生活所易於體察之常識，被告於案發時已為智
    識健全之成年人，對於上開所述同意將金融帳戶給他人利用
    ，並配合他人將匯入款項代為提領後交付，很可能成為詐欺
    集團將加重詐欺取財工具及犯罪所得轉移之管道一情，當無
    不知之理。 
  ㈢何況詐欺集團施用詐術詐欺被害人使其匯款，為免被害人發
    現報警致無法順利領取贓款，常需即時、不定時取領犯罪所
    得，對於受集團派遣前往取款之共犯，應具相當信任性，且
    與之往來上亦盡量保持隱蔽性，以降低因無法順利取得贓款
    、轉交過程中遭侵吞或遭循線查緝之風險，是苟非被告確實
    於事前對於如事實欄所示之詐欺、洗錢犯罪情事，本有知悉
    且有參與，而為本案詐欺集團所信任，衡情本案詐欺集團顯
    不可能要求被告配合數次提款且提款金額共高達95萬元之任
    務，亦不可能冒著款項轉交過程遭侵吞之風險，派遣被告提
    領款項，是被告難諉為不知其本案交付金融帳戶並受派遣提
    款，與詐欺集團有所關聯。是綜以上開各節情事，足徵被告
    就如事實欄所示共同犯加重詐欺取財及洗錢之各節犯罪事實
    ，其主觀上事前即應有所知悉而有參與。
  ㈣再者，被告本案既已將金融卡、存摺、密碼及印鑑章等相關
    帳戶之資料交給他人，倘依其所辯係交給證人楊憲奎以供該
    證人買賣車輛所用，則證人楊憲奎於取得包含印鑑章在內之
    金融帳戶資料情況下，若帳戶內款項為正常車輛交易所得，
    本可自行提領款項或轉匯，而毋須再由被告出面提領款項並
    轉交，被告亦不可能毫無質疑而配合提款，足顯被告上開辯
    詞邏輯矛盾，顯係臨訟卸責之詞，而不足採信，辯護人基此
    而為其辯護之情詞亦同不可採。
  ㈢綜上所述，本案事證明確，被告前揭所辯均不足採，其如事
    實欄所示犯行均堪認定，應依法論科。
二、論罪科刑：
  ㈠核被告徐旻誼所為，係犯刑法第339 條之4 第1 項第2款、第
    3款之三人以上共同以網際網路對公眾散布之詐欺取財罪、
    洗錢防制法第2 條第2 款、第14條第1 項之洗錢罪(起訴書
    原係認被告係犯組織犯罪防制條例第3條第1項後段參 與犯
    罪組織罪、刑法第339條之4第1項第2款、第3款三人以上共
    同以網際網路對公眾散布之詐欺取財罪，嗣公訴人以檢察官
    補充理由書更正為上開所論罪名)。被告就上開共同以網際
    網路對公眾散布之詐欺取財犯行及洗錢之犯行部分，與其餘
    本案詐欺集團成員，彼此間具有犯意聯絡及行為分擔，應論
    以刑法第28條之共同正犯。而被告以一行為犯三人以上共同
    以網際網路對公眾散布之詐欺取財罪及洗錢罪，有想像競合
    犯關係，應依刑法第55條規定，從一重之三人以上共同以網
    際網路對公眾散布之詐欺取財罪處斷。
  ㈢又被告前因妨害自由案件，經本院105年度原訴字第83號刑事
    判決判處有期徒刑5月確定，於108年1月10日易科罰金而執
    行完畢等情，有臺灣高等法院被告前案紀錄表在卷可佐，其
    於5 年內再犯本案有期徒刑以上之罪，形式上固符合刑法第
    47條第1項累犯加重其刑之規定，然衡酌被告前案所犯之妨
    害自由案件，與其本案所犯加重詐欺取財罪之罪質、保護法
    益不盡相同，爰依釋字第775號解釋意旨，裁量不予加重其
    刑。
　㈣爰以行為人之責任為基礎，審酌被告無視於政府一再宣示掃
    蕩詐欺之決心，竟與他人共同為本案詐欺犯行，價值觀念顯
    然嚴重偏差，而該詐欺集團利用網際網路對公眾散布詐欺訊
    息，嚴重影響人民對於日常生活接觸資訊之信賴，不法內涵
    非輕，且告訴人本案所受損害非微，被告犯後猶仍設詞掩飾
    其犯行，自應予被告相當之非難，兼衡酌被告之智識程度、
    家庭生活狀況，暨其犯罪之動機、目的、手段、參與程度等
    一切情狀，爰量處如主文所示之刑，以示懲儆。
三、本案對被告未予沒收宣告之說明：
  ㈠被告本案固共同參與詐欺犯罪而既遂，惟尚無相關事證足認
    犯罪所得有流向被告，難認其確實享有犯罪所得，爰就此部
    分不予對被告宣告沒收或追徵其價額，附此敘明。
  ㈡又被告交付本案詐欺集團成員之本案臺銀帳戶及本案中信帳
    戶之金融卡、存摺及印鑑章雖屬被告所有，且供本案犯罪所
    用工具，然既未經扣案，是否仍屬被告所有及是否尚存在均
    有未明。且上開物品單獨存在不具刑法上之非難性，倘予追
    徵，除另使刑事執行程序開啟之外，對於被告犯罪行為之不
    法、罪責評價並無影響，且就沒收制度所欲達成之社會防衛
    目的亦無任何助益，欠缺刑法上重要性，是本院認上開物品
    均無沒收或追徵之必要，爰依刑法第38條之2 第2 項規定，
    均不予宣告沒收。此外，依卷內證據亦無從認定被告本案有
    何因提供帳戶及出面提款並轉交之行為而取得酬勞或對價之
    情形，則既無從認定被告本案有任何犯罪所得，自毋庸宣告
    沒收，附此敘明。
據上論斷，應依第第299 條第1 項前段，洗錢防制法第2 條第2 
款、第14條第1 項，刑法第11條、第28條、第339 條之4 第1 項
第2款、第3款、第55條，刑法施行法第1 條之1 第1 項，判決如
主文。
本案經檢察官陳書郁提起公訴，檢察官陳玟君到庭執行職務。
中    華    民    國   111    年    3     月    22    日
                    刑事第二庭  審判長法  官  劉家祥

                                      法  官  陳布衣

                                      法  官  陳炫谷
以上正本證明與原本無異。
如不服本判決應於收受判決後20日內向本院提出上訴書狀，並應
敘述具體理由。其未敘述上訴理由者，應於上訴期間屆滿後20日
內向本院補提理由書(均須按他造當事人之人數附繕本)「切勿逕
送上級法院」。 
        　　　　　　　　　　　　　　　書記官　張佑聖
中　　華　　民　　國　　111 　年　　3 　　月　　22　　日
附錄本案論罪科刑法條全文：
中華民國刑法第339條之4第1項
犯第339 條詐欺罪而有下列情形之一者，處1 年以上7 年以下有
期徒刑，得併科1 百萬元以下罰金：
一、冒用政府機關或公務員名義犯之。
二、三人以上共同犯之。
三、以廣播電視、電子通訊、網際網路或其他媒體等傳播工具，
    對公眾散布而犯之。
洗錢防制法第2條
本法所稱洗錢，指下列行為：
一、意圖掩飾或隱匿特定犯罪所得來源，或使他人逃避刑事追訴
    ，而移轉或變更特定犯罪所得。
二、掩飾或隱匿特定犯罪所得之本質、來源、去向、所在、所有
    權、處分權或其他權益者。
三、收受、持有或使用他人之特定犯罪所得。
洗錢防制法第14條
有第二條各款所列洗錢行為者，處7年以下有期徒刑，併科新臺
幣5百萬元以下罰金。
前項之未遂犯罰之。
前二項情形，不得科以超過其特定犯罪所定最重本刑之刑。